臺灣臺南地方法院民事判決
109年度訴字第1113號
原      告  何淑雲
訴訟代理人  彭大勇律師
            林士龍律師
            郭栢浚律師
被      告  劉姿吟

上列當事人間請求侵權行為損害賠償事件，本院於民國109年12
月11日言詞辯論終結，判決如下：
    主      文
被告應給付原告新臺幣肆拾貳萬元，及自民國一○九年七月二十
三日起至清償日止，按週年利率百分之五計算之利息。
原告其餘之訴駁回。
訴訟費用由被告負擔十分之七，餘由原告負擔。
本判決原告勝訴部分得假執行。但被告如以新臺幣肆拾貳萬元為
原告預供擔保，得免為假執行。
原告其餘假執行之聲請駁回。
    事實及理由
壹、程序方面
　　被告經合法通知而未於言詞辯論期日到場，核無民事訴訟法
    第386條所列各款情形，爰依原告聲請由其一造辯論而為判
    決。    
貳、實體方面
一、原告主張：被告明知訴外人何文裕為原告之配偶，卻先後於
    如附表所示之時間、地點與何文裕發生性行為，已然侵害原
    告配偶權並破壞其圓滿之家庭婚姻生活，原告身心遭受極大
    痛苦，甚至因此罹患鬱症、恐慌症，爰依侵權行為之法律關
    係請求被告賠償其所受精神上損害等語。並聲明：㈠被告應
    給付原告新臺幣（下同）60萬元，及自起訴狀繕本送達翌日
    起至清償日止，按年息百分之5計算之利息。㈡願供擔保請准
    宣告假執行。
二、被告則以：對於原告主張渠與何文裕發生性行為之事實不爭
    執，但詳細時間、地點及次數已不記得，且否認原告之鬱症
    、恐慌症與本案有關連。並聲明：原告之訴及假執行之聲請
    均駁回。
三、得心證之理由
  ㈠原告得請求被告賠償其所受非財產上損害
　　⒈按「因故意或過失，不法侵害他人之權利者，負損害賠償
      責任。故意以背於善良風俗之方法，加損害於他人者亦同
      」、「不法侵害他人之身體、健康、名譽、自由、信用、
      隱私、貞操，或不法侵害其他人格法益而情節重大者，被
      害人雖非財產上之損害，亦得請求賠償相當之金額。其名
      譽被侵害者，並得請求回復名譽之適當處分……前二項規定
      ，於不法侵害他人基於父、母、子、女或配偶關係之身分
      法益而情節重大者，準用之」，民法第184條第1項及民法
      第195條分別定有明文。「民法第184條第1項規定，因故
      意或過失，不法侵害他人之權利者，負損害賠償責任。所
      謂身分權，係指基於特定身分而發生的權利，主要有親權
      、配偶權及繼承權，均屬於該項規定所稱的權利。又所謂
      配偶權，指配偶間因婚姻而成立以互負誠實義務為內容的
      權利，因此一方配偶與第三人通姦時，係共同侵害他方配
      偶之配偶權。又身分權被侵害時，因身分權亦具有人格關
      係上之利益，他方配偶即得依民法第184條第1項前段規定
      ，主張其身分權受侵害，並得依同法第195條第3項規定，
      請求賠償非財產上損害」（參照臺灣高等法院98年度上易
      字第659號民事判決）、「婚姻乃男女雙方以終身共同生
      活為目的而締結之身分契約，夫妻之一方對於婚姻關係之
      完整享有人格利益，故於婚姻關係中，當事人間互負有貞
      操、互守誠信及維持圓滿之權利與義務，此種利益即民法
      第195條第3項所稱之『基於配偶關係之身分法益』。是侵害
      配偶關係所生身分法益之行為，並不以通姦行為為限，倘
      夫妻任一方與他人間存有逾越朋友交遊等一般社交行為之
      不正常往來，甚而肌膚之親，其行為已逾社會一般通念所
      能容忍之範圍，已達破壞婚姻共同生活之圓滿安全及幸福
      之程度，即足當之」（參照臺灣高等法院103年度上易字
      第1391號民事判決）。
　　⒉原告主張：被告與其配偶何文裕有發生性行為等情，為被
      告所不爭執（見本院109年度訴字第1113號民事卷宗﹝下稱
      院卷﹞第91頁），應堪予認定。原告及何文裕間因婚姻而
      互有貞操與誠信及維持圓滿之權利與義務，被告卻與何文
      裕發生性行為而共同侵害原告之配偶權，原告於本案請求
      被告賠償其所受非財產上損害，核與民法第184條第1項、
      第195條規定之要件相符，自應准許。
  ㈡原告得請求被告賠償之精神慰撫金數額為420,000元
　　⒈按「慰藉金之賠償須以人格權遭遇侵害，使精神上受有痛
      苦為必要，其核給之標準固與財產上損害之計算不同，然
      非不可斟酌雙方身分資力與加害程度，及其他各種情形核
      定相當之數額」（參照最高法院51年台上字第223號判例
      要旨）、「慰藉金之多寡，應斟酌雙方之身分、地位、資
      力與加害之程度及其他各種情形核定相當之數額。其金額
      是否相當，自應依實際加害情形與被害人所受之痛苦及雙
      方之身分、地位、經濟狀況等關係決定之」（參照最高法
      院85年度台上字第460號民事判決）。
　　⒉原告自108年11月22日後即因鬱症及恐慌症發作等精神疾病
      而持續就診，有奇美醫療財團法人奇美醫院（下稱奇美醫
      院）109年10月3日診斷證明書（見院卷第175頁）、奇美
      醫院109年9月14日（109）奇醫字第4165號函檢附之病歷
      資料、衛生福利部中央健康保健署南區業務組109年9月22
      日健保南費二字第1095024567號書函檢附之精神科就醫紀
      錄明細表（見院卷第105頁至第145頁）可佐。依該診斷證
      明書醫師囑言欄記載：「就醫的主要壓力源為案夫外遇，
      就醫的主要症狀為憂鬱、恐慌、失眠」（見院卷第175頁
      ）等內容，堪認原告確因被告與其配偶發生婚外情而受有
      精神上痛苦，故原告請求被告賠償其所受非財產上損害，
      核與前揭法律規定相符，洵屬有據。爰審酌原告除107年
      度無報稅所得外，106年度及108年度所得總額分別為25,0
      74元、154,217元，名下並無財產；被告於106年至108年
      間所得總額則分別為176,315元、264,000元、499,500元
      ，名下並無財產等情（見院卷第57頁至第62頁、第63頁至
      第68頁所示之兩造稅務電子閘門財產所得調件明細表），
      兼衡兩造身分地位及原告精神上所受痛苦等全部相關情狀
      ，認原告得請求被告賠償數額以420,000元為適當。
  ㈢「給付無確定期限者，債務人於債權人得請求給付時，經其
    催告而未為給付，自受催告時起，負遲延責任。其經債權人
    起訴而送達訴狀，或依督促程序送達支付命令，或為其他相
    類之行為者，與催告有同一之效力」、「遲延之債務，以支
    付金錢為標的者，債權人得請求依法定利率計算之遲延利息
    」、「應付利息之債務，其利率未經約定，亦無法律可據者
    ，週年利率為百分之五」，民法第229條第2項、第233條第1
    項前段及第203條分別定有明文。茲被告因本件侵權行為對
    原告應負之債務既未定給付期限，則原告請求自起訴狀繕本
    送達被告之翌日即109年7月23日起（見院卷第71頁之送達證
    書），按週年利率百分之5計算之遲延利息，即屬有據。
四、綜上所述，原告依侵權行為之法律關係，請求被告給付420,
    000元，及自109年7月23日起至清償日止，按週年利率百分
    之5計算之利息，為有理由，應予准許。原告逾此範圍之請
    求，則為無理由，應予駁回。
五、「各當事人一部勝訴、一部敗訴者，其訴訟費用，由法院酌
    量情形，命兩造以比例分擔或命一造負擔，或命兩造各自負
    擔其支出之訴訟費用」，民事訴訟法第79條定有明文。原告
    對被告之請求一部為有理由，一部為無理由，爰審酌原告勝
    敗訴比例等全部情形，命兩造負擔訴訟費用如主文第3項所
    示。
六、原告雖陳明願供擔保聲請宣告假執行，惟本判決原告勝訴部
    分所命被告給付之金額未逾500,000元，依民事訴訟法第389
    條第1項第5款之規定，應依職權宣告假執行。另「法院得依
    聲請或依職權，宣告被告預供擔保，或將請求標的物提存而
    免為假執行」（民事訴訟法第392條第2項），爰依職權宣告
    被告得預供擔保而免為假執行。原告敗訴部分則因其訴業經
    本院駁回，假執行之聲請失所依據，應併予駁回。
七、據上論結，本件原告之訴為一部有理由、一部無理由，依民
    事訴訟法第79條、第385條第1項前段、第389條第1項第5款
    、第392條第2項，判決如主文。
中　　華　　民　　國　　109 　年　　12　　月　　29　　日
                    民事第五庭法  官  陳谷鴻
以上正本證明與原本無異。   
如不服本判決，應於判決送達後20日內，向本院提出上訴狀並表
明上訴理由，如於本判決宣示後送達前提起上訴者，應於判決送
達後20日內補提上訴理由書（須附繕本）。
如委任律師提起上訴者，應一併繳納上訴審裁判費（參照民事訴
訟法施行法第9條：上訴人有律師為訴訟代理人，或依書狀上之
記載可認其明知上訴要件有欠缺者，法院得不行民事訴訟法第44
2條第2項及第444條第1項但書之程序）。
中　　華　　民　　國　　109 　年　　12　　月　　31　　日
                              書記官 曾盈靜   　　　　　　　　　
附表    編號 時間 地點 次數 1 108年5月31日 被告位於臺南市○○路○段000號5樓之租屋處 1次 2 108年6月11日 溫莎堡汽車旅館 1次 3 108年6月20日 被告位於臺南市○○路○段000號5樓之租屋處 1次 4 108年6月21日 被告位於臺南市○○路○段000號5樓之租屋處 1次 5 108年7月5日 被告位於臺南市○○路○段000號5樓之租屋處 1次 6 108年7月19日 被告位於臺南市○○路○段000號5樓之租屋處 1次 7 108年7月22日 被告位於臺南市○○路○段000號5樓之租屋處 1次 8 108年8月8日至17日間某日 被告位於臺南市○○路○段000號5樓之租屋處 2至3次 9 108年9月13日中秋節前 被告位於臺南市○○路○段000號5樓之租屋處 1至2次 10 108年11月6日或7日 被告位於臺南市○○路○段000號5樓之租屋處 1次